【裁判字號】    89,交易,976
【裁判日期】    900301
【裁判案由】    過失傷害
【裁判全文】
臺灣高雄地方法院刑事判決                        八十九年度交易字第九七六號
    公  訴  人  臺灣高雄地方法院檢察署檢察官
    被      告  丁○○
右列被告因公共危險案件，經檢察官提起公訴（八十九年度調偵字第四五六號），本
院判決如左：
    主  文
丁○○服用酒類不能安全駕駛動力交通工具而駕駛，處拘役肆拾日，如易科罰金，以
參佰元折算壹日；又因過失傷害人，處有期徒刑肆月，如易科罰金，以參佰元折算壹
日。
    事  實
一、丁○○考領有普通小型車駕駛執照，明知服用酒類，不能安全駕駛動力交通工具
    即不得駕駛，於民國八十九年七月六日下午六時二十分許前，飲用含有酒精成分
    之保力達Ｂ飲料二杯後，因受酒精之影響，其行為表現狀態已達多話、感覺障礙
    ，已不能安全駕駛動力交通工具，竟仍駕駛車牌號碼ＶＨ－二一七三號自小貨車
    （現已更改車號為Ｅ八－四○六七號），沿高雄縣旗山鎮○○路，由杉林鄉往旗
    山鎮方向行駛，途經旗甲路四段時，欲迴車至對向車道改往杉林鄉方向行駛時，
    本應注意(一)汽車迴車前，應暫停並顯示左轉燈光或手勢，看清無來往車輛，始得
    迴轉。(二)汽車行駛時，駕駛人應注意車前狀況，隨時採取必要之安全措施，以避
    免道路交通事故之發生。而依當時天候晴，日間自然光線，柏油路面乾燥無缺陷
    ，道路無障礙物，視距良好，且依其智識、能力亦無不能注意之情事，竟疏於注
    意，未看清來往車輛，亦未注意車前狀況，隨時採取必要安全措施，適有丙○○
    於同一時、地，騎乘車牌號碼ＬＤＤ－二八○號重型機車，其後附載乙○○○，
    沿旗甲路四段往旗山鎮方向行駛（起訴書誤載為由旗山鎮往杉林鄉方向行駛），
    因亦疏未注意車前狀況，並採取適當、必要及有效之閃避、煞車等安全措施，致
    其所騎乘之前開重型機車遽與丁○○所駕駛之上開自用小貨車左後輪生碰撞，丙○○及乙○○○因而人車倒地，丙○○受有下唇巨大撕裂傷、上門牙脫落、腦震
    盪及雙下肢多處擦傷，乙○○○則受有右髖骨骨折、左鎖骨骨折等傷害等傷害。
    丁○○於肇事後，留在事故現場，對於未發覺之過失傷害部分，主動向處理員警
    表示其為自用小貨車駕駛人，而接受裁判，並於下午六時五十一分許對丁○○施
    以酒精濃度檢測，測得其呼氣之酒精濃度為每公升○‧四三毫克。
二、案經丙○○、乙○○○訴由高雄縣警察局旗山分局移請臺灣高雄地方法院檢察署
    檢察官偵查起訴。
    理  由
一、訊據被告丁○○雖承認對於確於前開時、地飲用酒類後，其反應力已變差，仍駕
    駛上開自用小貨車繼而肇事等情事，惟否認有何過失犯行，辯稱︰其當時確有顯
    示左轉方向燈，並打手勢，告訴人丙○○以時速七十公里之速度行駛，因車速過
    快，致其於迴轉時並未看到告訴人云云。經查︰
  (一)被告於肇事後，經警於肇事後之同日下午六時五十一分許，施以酒精濃度測試結
    果，其吐氣所含酒精成分達每公升○‧四三ＭＧ／Ｌ，有酒精濃度測試值表一紙
    在警卷可證（參警卷第九頁），此與被告迭於警訊、偵審中所自白情節相符（參
    警卷第一頁至第二頁、偵查卷第五頁、本院九十年二月十五日審判筆錄）。而按
    刑法第一百八十五條之三規定所謂「不能安全駕駛」，係抽象危險犯，本不以發
    生具體危險為必要，而依醫學實驗證明所得經驗法則，對於吐氣酒精濃度達每公
    升○‧四○毫克以上時，將使駕駛人產生多話、感覺障礙等行為表現，肇事比率
    比一般未飲酒時高出六倍（參見學者蔡志中著，對飲酒不能安全駕駛之執法研究
    ，司法院第四十六期業務研究會講義）。被告酒後駕車於八十九年七月六日下午
    六時二十分許駕車肇事，於同日下午六時五十一分許接受酒精濃度測試結果，吐
    氣所含酒精成份達每公升○‧四三ＭＧ／Ｌ，依據上開研究報告之結論之行為表
    現，足見被告因飲酒已達不能安全駕駛動力交通工具無疑。是認被告所犯酒後駕
    車之公共危險犯行，足以認定。
  (二)本件道路交通事故中，被告所駕駛前開自用小貨車與告訴人所騎乘重型機車間之
    接觸點及車輛受損部位，為告訴人重型機車車前大燈及前擋泥板蓋破裂，小貨車
    則無毀損，有現場照片五幀附警卷可資佐參（參警卷第十二頁至第十三頁）。再
    參酌高雄縣政府警察局道路交通事故調查報告表所載現場圖，被告所駕駛前開自
    用小貨車於肇事後確已由旗山方向迴轉至往杉林鄉○○○○道，而告訴人所騎乘
    前開重型機車則倒於被告所駕駛上開自小貨車之左後輪側，地面上並有刮痕二‧
    八公尺，而該刮地痕起點係位於告訴人所騎乘往旗山鎮○○○道內，堪認告訴人
    所騎乘之機車確因自後撞擊被告所駕駛之自用小貨車而致傾倒，且認刮地痕之起
    點應為兩車之接觸點。再兩車接觸時，該自用小貨車之車身恰橫越往杉林鄉○○○○道，而依被告所駕駛之自用小貨車本身並無任何擦痕之情況觀之，告訴人所
    騎乘之機車應係撞擊被告所駕駛自用小貨車中間貨架或左後輪處甚明。
  (三)至於被告辯以當時因告訴人車速過快，故並未看見告訴人所騎乘之機車，嗣又辯
    稱告訴人車速應有七十公里云云。惟查肇事當時之速限為六十公里，告訴人係以
    五十公里之速度行駛，其駕駛機車未有超速之情形，業據告訴人於偵審中迭次陳
    述明確（參偵查卷第五頁、本院九十年二月十五日審判筆錄），而被告主張告訴
    人車速為七十公里一情，並無證據足資證明。且被告於本院審理時先陳稱未看見
    告訴人所騎乘之機車，是其所陳述被告理應無法知悉告訴人騎乘機車之時速，然
    其嗣改稱告訴人時速為七十公里，前後辯稱不一，堪認被告此一辯解，已非可取
    。矧依前所述，本件交通事故發生當時天候晴，並有自然光線，有前述現場圖及
    現場肇事照片在卷可證。是如被告於迴車時果確曾注意來往車輛，縱認告訴人丙○○確以時速七十公里速度騎乘機車，衡情被告理應察覺，斷無不能看見之理，
    足認被告所辯，顯無可取。
  (四)復以，告訴人丙○○、乙○○○確因本件交通事故受有如事實欄所示之傷害，有
    長庚紀念醫院、溪洲醫院及李純一診所醫師出具之診斷證明書三紙附卷足憑（參
    警卷第六頁至第八頁）。
二、按汽車駕駛人飲酒後其吐氣所含酒精成份超過每公升零點二五毫克以上者，不得
    駕車；再汽車迴車前，應顯示左轉燈光或手勢，看清無來往車輛，始得迴轉；又
    汽車駕駛人應注意車前狀況，隨時採取必要之安全措施，為道路交通安全規則第
    一百十四條第二款、第一百零六條第五款及第九十四條第三項分別定有明文。被
    告既考領有普通小型車駕駛執照，對於前揭規定自無法諉為不知，且前揭規定之
    義務亦為被告應注意之事項。況依當時天候晴，日間自然光線，柏油路面乾燥無
    缺陷，道路無障礙物，視距良好，且依其智識、能力亦無不能注意之情事，詎其
    飲酒後吐氣所含酒精成份已達每公升○‧四三毫克業已不能安全駕駛動力交通工
    具之狀態下，仍貿然駕駛上開自用小貨車，途經肇事地點，於迴車前未看清來往
    車輛及未注意車前狀況，採取必要安全措失，致肇事使告訴人受傷，與被告之過
    失行為間並有相當之因果關係。至告訴人丙○○騎乘機車亦疏未注意車前狀況，
    對於本件道路交通事故之發生固亦有過失一情，雖據告訴人自承明確（參本院九
    十年二月十五日審判筆錄）。惟被告過失傷害犯行，業據本院認定如上，被告自
    不得據此引為解免刑事責任之理由，是本案事證明確，被告犯行洵堪認定，應予
    依法論科。
三、被告丁○○服用酒類，不能安全駕駛動力交通工具而駕駛自用小客車肇事致告訴
    人受傷，核其所為，係犯刑法第一百八十五條之三之服用酒類，不能安全駕駛動
    力交通工具而駕駛罪及刑法第二百八十四條第一項前段之普通過失傷害罪。被告
    所犯二罪間，犯意各別，罪名不同，應予分論併罰。又被告駕車肇事，致告訴人
    丙○○、乙○○○二人受傷，核其所為，係犯刑法第二百八十四條第一項前段之
    普通過失傷害罪。被告以一過失行為，侵害告訴人二人之身體法益，係一行為而
    觸犯數罪名，為想像競合犯，應從一重論處普通過失傷害罪。再被告於肇事後留
    在事故現場，對於未發覺之過失傷害犯行，主動向處理事故之員警坦承肇事，而
    接受偵訊，業據證人即事故現場處理之員警甲○○到庭證述綦詳（參本院九十年
    二月十五日審判筆錄），故被告為對未發覺之犯罪自首而接受裁判，應依刑法第
    六十二條前段之規定減輕其刑。另被告所犯刑法第一百八十五條之三服用酒類不
    能安全駕駛動力交通工具之犯行，係因警發覺被告有酒後駕車現象，繼對之測試
    吐氣而依酒精濃度測試值表，認定被告所含酒精成份已超過標準數值甚多，如前
    所述，故認被告此部分犯行不符合刑法上自首要件，附此敘明。爰審酌被告既考
    領有普通小型車駕駛執照，應知服用酒類後精神已達混惑不清晰之狀態，發生車
    禍之機率，較未飲用酒類者為高，詎仍為駕駛自用小客車，不啻對使用道路之他
    人已產生立即侵害之高度危險性，竟自陷於危險狀態中，嚴重侵害道路交通往來
    安全，且被告迄今仍未與告訴人達成民事賠償上之和解，惟審酌告訴人就本案交
    通事故之發生亦有過失，及其傷害程度非屬輕微等一切情狀，分別量處如主文所
    示之刑，並諭知易科罰金之折算標準，且定其應執行之刑，並諭知易科罰金之折
    算標準。
四、末按被告所犯法條，起訴書中雖應記載，惟法條之記載，並非起訴之絕對必要條
    件，若被告犯有數罪，起訴書中已載明其犯罪事實而僅記載一個罪名之法條，其
    他一罪雖未記載法條，亦應認為業經起訴，此有最高法院六十四年度台非字第一
    四二號判例意旨可供參照。查本件公訴人所提出之起訴書於犯罪事實及證據均已
    載明被告涉有醉態駕車之犯行，雖其論罪法條中，未記載刑法第一百八十五條之
    三罪名，惟參諸前開說明，本院自得併予審理，附此敘明。
據上論斷，應依刑事訴訟法第二百九十九條第一項前段，刑法第一百八十五條之三、
第二百八十四條第一項前段、第五十五條、第六十二條前段、第四十一條第一項，罰
金罰鍰提高標準條例第一條前段、第二條，判決如主文。
中      華      民      國    九十      年      三      月      一      日
                                  臺灣高雄地方法院交通法庭
                                      法    官  張 維 君
右正本證明與原本無異。
如不服本判決，應於判決送達後十日內，向本院提出上訴狀。
                                      書 記 官  趙 美 玲
中      華      民      國    九十      年      三      月      一      日
刑法第一百八十五條之三
服用毒品、麻醉藥品、酒類或其他相類之物，不能安全駕駛動力交通工具而駕駛者，
處一年以下有期徒刑、拘役或三萬元以下罰金。
刑法二百八十四條第一項前段
因過失傷害人者，處六月以下有期徒刑、拘役或五百元以下罰金。


司法院資訊處製作；財團法人民間司法改革基金會備份。
